【裁判字號】    99,上訴,2359
【裁判日期】    990714
【裁判案由】    毒品危害防制條例
【裁判全文】
臺灣高等法院刑事判決                99年度上訴字第2359號
上  訴  人
即  被  告  甲○○
上列上訴人因毒品危害防制條例案件，不服臺灣基隆地方法院99
年度訴字第270號，中華民國99年5月25日第一審判決（起訴案號
：臺灣基隆地方法院檢察署99年度毒偵字第511號），提起上訴
，本院判決如下：
    主  文
上訴駁回。
    理  由
一、按提起第二審之上訴，其上訴書狀應敘述具體理由，為第二
    審上訴必備之程式。此觀民國96年7月4日修正公布刑事訴訟
    法第361條第2項之規定甚明。倘上訴理由之敘述未合乎具體
    之要求者，其上訴即屬同法第362條前段所定「上訴不合法
    律上之程式」，第二審法院應依同法第367條前段之規定，
    以判決駁回之。至其理由之具體與否，屬第二審法院審查範
    圍，不在第一審法院命補正之列，上訴書狀如已敘述理由，
    無論其具體與否，即無待其補提理由書或命補正之問題。此
    與上訴書狀全未敘述上訴理由者，第一審法院依刑事訴訟法
    第三百六十一條第三項之規定，應定期間先命補正之情形，
    尚屬有別。又第二審上訴之目的，既在於請求撤銷、變更原
    判決，則所謂「具體理由」，自應就原判決如何足以撤銷、
    如何應予變更之「事實上」或「法律上」之具體根據，本於
    確實之訴訟資料暨原因事實之所出，逐一敘述、記載，必已
    具體指出原判決事實認定之所憑有如何之錯誤（如原判決所
    採之證據如何不具證據能力，所為證明力之判斷如何違背經
    驗、論理法則等），法律之適用（尤其實體法）有如何之違
    誤，形式上已足以動搖原判決使之成為不當或違法而得改判
    之事由；必要時並應提出有利於己之事證，期使第二審法院
    採納，俾為有利於上訴人之認定，始屬合法。上訴理由之敘
    述，應先合乎具體之要求，始有所敘述可取與否之實體審理
    與判斷之問題。是上訴人之上訴書狀雖敘述上訴理由，但僅
    泛言原判決認定事實錯誤、違背法令、量刑失之過重或輕縱
    等情詞，而未依上揭意旨指出具體事由，或形式上雖已指出
    具體事由，然該等事由縱使屬實，亦不足以認為原判決有何
    不當或違法，或其所陳之事由，與訴訟資料所載不相適合，
    或所指摘原判決之「不當」或「違法」根本不存在者，均應
    認其實質上並未符合具體之要件，庶符節制濫行上訴之立法
    意旨。又上訴之「理由」應於理由書中敘述，不得引用或檢
    附其他文書替代，方能認為合法。
二、本件原判決認定上訴人即被告甲○○有如其事實欄所載施用
    第一級毒品海洛因之犯行，因而論處被告施用第一級毒品罪
    ，累犯，處有期徒刑七月等情。係以上開事實，業據被告於
    警詢、偵查及原審審理時坦承不諱，而被告之尿液經送臺灣
    檢驗科技股份有限公司以酵素免疫分析法初步檢驗鴉片類為
    陽性，並以氣相層析質譜分析法確認檢驗後，結果呈施用第
    一級毒品海洛因代謝後之嗎啡陽性反應，有該公司濫用藥物
    檢驗報告、被告之尿液檢體委驗單各1份附卷可稽，復參以
    酵素免疫分析或薄層定性分析等方式為初步篩檢者，檢驗結
    果固有相當程度偽陽性之可能，然以氣相層析質譜儀分析法
    之儀器為交叉確認者，檢驗結果出現偽陽性之機率則極低，
    因而具有公信力，核足為對被告為不利之認定，足認被告前
    開自白確與事實相符等情，已詳敘其憑以認定之證據及理由
    ，並無違背證據法則。而原判決依其確認之事實而為法律之
    適用，亦無違誤。復敘明被告有事實欄所載之前案紀錄暨科
    刑執行情形，其於受有期徒刑之執行完畢後，5年內故意再
    犯有期徒刑以上之本罪，為累犯，應依刑法第47條第1項之
    規定加重其刑。並說明審酌被告犯罪之動機、曾有施用毒品
    之前科仍不知戒除，惟犯罪後坦承犯行，且所犯之施用毒品
    犯行乃戕害自己身心健康，並未危及他人等一切情狀，而為
    刑之量定，量刑亦稱允當。
三、上訴人即被告甲○○不服原審判決提起上訴，上訴理由對於
    原審判決採證認事、用法均無爭執，僅以：98年12月28日是
    以證人身份到警局指證他人犯罪，並非現行犯，到警局後警
    方要求我採尿，我只是一般老百姓不懂法律，即便當時拒絕
    ，警方一定是用強硬態度。真的後悔自己所為，我是單親媽
    媽，如執行後小孩怎麼辦，請求法官給予改過機會云云。惟
    查：被告於偵查、原審準備程序及審理時，除自承施用毒品
    外，對於員警採尿之過程並無異議，而本案被告係因另案販
    賣毒品案件經警通知到案說明，於筆錄製作過程中被告自承
    日前仍有施用毒品海洛因（見99年度偵字第469號偵查卷第6
    頁），員警經被告同意後進行尿液檢體之採集，過程並無不
    法等情，業據被告陳明在卷（見99年度毒偵字第511號卷第
    18至19頁），並有調查筆錄1份在卷可考（見99年度偵字第
    469號偵查卷第4至9頁），員警發覺被告有施用毒品犯行，
    經徵得其同意後，採取其尿液檢體送驗，程序核無違法。被
    告上訴意旨所陳，並無實據。至於被告家庭狀況，固值同情
    ，然尚非合法減刑依據。被告所執上訴理由顯非依據卷內資
    料為具體指摘，且與訴訟資料所載不相符合堪認係未附具體
    理由提起上訴。此外，被告上訴復未依據卷內既有訴訟資料
    或提出新事證，指摘或表明第一審判決有何採證認事、用法
    或量刑等足以影響判決本旨之不當或違法，而構成應予撤銷
    之具體事由，揆諸上開法條規定及最高法院判決意旨，難認
    上訴合法，應予駁回。並不經言詞辯論為之。
據上論斷，應依刑事訴訟法第367條前段、第372條，判決如主文
。
中    華    民    國    99    年    7     月    14    日
                  刑事第十八庭審判長法  官  吳鴻章
                                    法  官  曾淑華
                                    法  官  汪梅芬
以上正本證明與原本無異。
如不服本判決，應於收受送達後10日內向本院提出上訴書狀，其
未敘述上訴之理由者並得於提起上訴後10日內向本院補提理由書
（均須按他造當事人之人數附繕本）「切勿逕送上級法院」。
                                    書記官  劉寶鈴
中    華    民    國    99    年    7     月    14    日

司法院資訊處製作；財團法人民間司法改革基金會備份。
